臺灣新竹地方法院刑事裁定　　　　　　　　　　　　　九十一年度交聲字第八六號
　　移
　　異　議　人　甲○○
右列受處分人因違反道路交通管理處罰條例案件，對於交通部公路局新竹區監理所新
竹市監理站所為之裁決處分（裁決處分案號：竹監新五字第裁五一－Ｚ000000
00號，原舉發案號：公警局交字第Ｚ00000000號），聲明異議，本院裁定
如左：
    主  文
原處分撤銷。
甲○○不罰。
    理  由
一、按汽車行駛於高速路或設站管制之道路，而不遵守管制之規定者，處汽車駕駛人
    新臺幣（下同）三千元以上六千元以下罰鍰。汽車駕駛人有項情形，因而致人受
    傷者，吊扣其駕駛執照一年。道路交通管理處罰條第三十三條第一項、第二項前
    段分別定有明文。
二、本件受處分人即異議人甲○○於民國九十年十二月四日上午七時三十分許，駕駛
    車號ＪＹ－五０七一號自小客車，沿新竹市○○路西往東方向行駛，行經新竹市
    ○○路與國道一號高速公路北上新竹交流道口時，因變換車道，未判明右方車輛
    ，而擦撞適騎乘車號ＭＷＳ－七九一號重機車之乙○○，致乙○○受傷，經國道
    公路警察局第二警察隊楊梅分隊隊員丙○○以受處分人違反道路交通管理處罰條
    例第三十三條之規定予以掣單舉發，嗣異議人於應到案日期前提出申訴，經原處
    分機關請舉發機關調查結果，仍認受處分人確有在上開地點駕駛車輛未遵守規定
    ，有上開違規駕駛行為，原處分機關乃依道路交通管理處罰條第三十三條第二項
    之規定於九十一年六月十四日裁處吊扣異議人駕駛執照十二個月。
三、受處分人聲明異議意旨略以：其於九十年十二月四日駕駛上開自小客車行經肇事
    路段時，與乙○○發生擦撞，然碰撞地點係在新竹市○○路上，乙○○所騎乘之
    機車因碰撞而滑行至高速公路之匝道內，而舉發警員所繪製之道路交通事故調查
    報告表上並無明確標示碰撞點，故本件事故發生地點係在光復路與新竹市○○○
    ○道口，並非在國道高速公路上，是原處分機關以事故地點在國道高速路之範圍
    內而逕行裁處，與法不合。為此，爰依法提出聲明異議，請求撤銷原處分等語。
四、按認定被告違規之事實，應依證據認定之，無證據不得推定其違規事實，道路交
    通管理處罰條例第八十九條、刑事訴訟法第一百五十四條定有明文。事實之認定
    ，應憑證據，如未能發現相當證據，或證據不足以證明，自不能以推測或擬制之
    方法，以為裁判基礎、又認定不利於被告之事實，須依積極證據，苟積極證據不
    足為不利於被告事實之認定時，即應為有利於被告之認定，更不必有何有利之證
    據。最高法院四十年度台上字第八六號、三十年度上字第八一六號判例可資參照
    。
五、訊據受處分人甲○○，固不否認於上開時日與乙○○發生擦撞之事實，惟堅詞否
    認有何違反道路交通管理處罰條例第三十三條第二項之違規行為，辯稱：當天因
    為車流量很大，伊在交流道一百公尺前想進入外側車道，但是轉不進去，後來到
    了匝道口才右轉，發生碰撞的位置是在匝道與光復路交界處。警訊時因要趕著送
    乙○○去醫院，所以對警察的問話沒有想太多，後來被裁罰時才發現，發生事故
    的地方應該不是在交流道口內等語。經查，與受處分人發生擦撞之乙○○於警訊
    時陳稱，當時其騎乘機車在外側車道，正要穿越交流道口時，就被受處分人攃撞
    等語（見九十年十二月四日警訊筆錄）；其於本院調查時證稱：「（你在去年十
    二月四日早上七點三十分左右，你當時的行進方向為何？）我當時是要直行光復
    路，事故地點是在光復路要北上中山高速公路的匝道口。」、「（你當時是行駛
    在光復路的外側車道？）是的。」、「（你有無看到異議人是從那個方向過來？
    ）我沒有看到他從那裡來，就被他撞到了。」、「（你當時經過匝道口的時候，
    你有無跑進匝道口？）沒有。我就是直行光復路，而且我跟本沒有看異議人的車
    子要右轉匝道口，所以我當時並沒有要靠右閃他的車子，我就是一直保持直行的
    狀態。」等語（見本院九十一年八月十四日訊問筆錄）。依上開證人之證言，其
    與受處分人發生擦撞前騎乘機車之行進方向，亦為新竹市○○路西往東方向，而
    其係直行於光復路上遭受處分人撞及，是受處分人所稱其係在光復路與交流道入
    口處發生本件事故，應非子虛。另證人丁○○於警訊時亦證稱，當時其行駛至事
    故地點時見一部深藍色自小客車自中線車道（光復路）右切至新竹市○○○○○
    道處擦撞到一部重機車而發生事故等語（見九十年十二月四日警訊筆錄），亦與
    證人乙○○及被告所述事發情形大致相符，是被告上開異議事由，尚堪採信。參
    以本件經送臺灣省車輛行車事故覆議委員會鑑定本案肇地點及是否屬於道路交通
    管理處罰條例第三十三條第二項之處罰範圍，鑑定結果認甲○○駕駛自小客車由
    中線車道直接右轉不當為肇事原因，乙○○駕駛重機車措手不及無肇事因素。另
    查二車肇事起點係在平面道路範圍非在匝道內，非屬高速公路之範圍，應非道路
    交通管理處罰條例第三十三條之適用對象等情，有臺灣省車輛行車事故覆議委員
    會九十一年九月二十四日府覆議字第九一一九０七號函在卷可按。至道路交通事
    故調查告表上所繪製受處分人所駕駛之自小客車車頭已在匝道口內，而乙○○所
    騎乘之機車之位置亦係在匝道口內，然此應係碰撞後兩車最後煞停及倒地之位置
    ，尚無法執此即認受處分人與乙○○發生擦撞地點係在高速公路管制範圍內。此
    外，查無其他積極證據足資證明受處分人確曾於前揭時、地有違反前開道路交通
    管理處罰條例情事，揆諸上開法條規定及判例意旨，自應為有利於受處分人之認
    定。從而，原處分機關逕依道路交通管理處罰條例第三十三條第二項之規定，裁
    處受處分人吊扣駕駛執照十二個月，尚有未洽，應認為本件異議為有理由，爰撤
    銷原處分並另為異議人不罰之諭知。
據上論斷，應依道路交通案件處理辦法第二十條，裁定如主文。
中      華      民      國      九十一    年      九      月    三十    日
                                    臺灣新竹地方法院交通法庭
                                        法  官  王  鳳  儀
右正本證明與原本無異。
如不服本裁定，應於裁定送達後五日內向本院提出抗告狀。
                                        書記官  陳  進  楷
中      華      民      國      九十一    年      十      月      三    日
